【裁判字號】    92,訴,153
【裁判日期】    920305
【裁判案由】    公共危險
【裁判全文】
臺灣臺南地方法院刑事判決                          九十二年度訴字第一五三號
    公  訴  人  臺灣台南地方法院檢察署檢察官
    被      告  乙○○
    指定辯護人  本院公設辯護人  甲○○
右列被告因公共危險案件，經檢察官提起公訴（九十一年度偵字第一二一一二號），
本院判決如左：
    主  文
乙○○放火燒燬現供人使用之住宅未遂，處有期徒刑貳年。緩刑伍年。扣案打火機壹
個沒收。
    事  實
一、乙○○（公訴人誤載為蔡圳鎰）明知在台南市○區○○街三０九巷五弄六號住處
    內、外點火引燃瓦斯桶，足以造成其住處及緊鄰之左鄰右舍住宅燒毀之災情，竟
    因一時找不到工作，酒後心情不佳，意圖自殺，基於放火之故意，於民國九十一
    年十一月十五日凌晨五時許，先在其上開住處內，將置於廚房之瓦斯桶搬至客廳
    ，打開瓦斯桶開關，並持打火機點燃瓦斯，任之燃燒，致其身體多處灼傷，嗣經
    友人蔡世忠趕至，乙○○見狀遂將瓦斯桶開關關閉，旋將瓦斯桶拖至住處前，復
    打開瓦斯桶開關，並持打火機點燃瓦斯，隨即逃逸。嗣於當日凌晨五時五十分許
    ，警方接獲通報趕往現場後，將正在燃燒之瓦斯桶關閉，方未起火燒燬住宅，未
    釀成巨災致未遂，並追躡乙○○至臺南市○○街五三號前而加以逮捕，扣得供犯
    罪所用之其所有打火機一個，查悉上情。
二、案經臺南市警察局第五分局報請臺灣臺南地方法院檢察署檢察官偵查起訴。
    理  由
一、本件訊之被告乙○○固坦承於上開時間，在其住處前，打開瓦斯桶開關點燃瓦斯
    之事實，惟矢口否認有何燒燬住宅放火之犯行，辯稱：伊並未在住處內客廳點燃
    瓦斯，是放到走道上才點火，伊沒有放火之意思，係為了自殺云云。經查：
（一）右揭犯罪事實，業據證人蔡世忠及被告之母親蘇蔡碧蓮於警、偵訊中證述明確
      ，並有扣案打火機一個及卷附照片九幀可資佐證，復有臺南市警察局第五分局
      立人派出所出具之職務報告書一份、刑案現場平面圖一紙及本院勘驗筆錄在卷
      可參。
（二）雖證人蘇蔡碧蓮證稱被告並無在住處客廳點火引燃瓦斯云云，惟被告確有在其
      住處客廳點火引燃瓦斯乙節，已據證人蔡世忠結證屬實，參之證人蔡世忠與被
      告係好友，當無誣陷被告之理，而證人蘇蔡碧蓮係被告之母親，所言難免迴護
      被告，是應以證人蔡世忠之證詞較為可採。
（三）經本院現場勘驗，其走道狹小，寬僅一公尺，長僅十五公尺，係一接近封閉空
      間，其瓦斯桶置於走道上，假使因而爆炸，其兩旁共八戶人家後果不堪設想，
      顯有足以造成其住處及緊鄰之左鄰右舍住宅燒毀及炸毀之災情之虞，此有本院
      勘驗筆錄附卷可憑，是渠辯稱係在走道上點火，非放在客廳點火，均無解免其
      足以造成其住處及緊鄰之左鄰右舍住宅燒毀之虞。
（四）被告本次犯行雖意在自殺，然被告在上開住處內、外點火引燃瓦斯桶，足以造
      成其住處及緊鄰之左鄰右舍住宅燒毀之災情，為眾所皆知，被告係年滿二十五
      歲之成年人，當無法諉為不知，又被告亦自承其身體多處被灼傷，顯有點燃瓦
      斯筒之事實，綜上所述，是被告上開所辯無燒毀住宅之犯意，顯係卸責之詞，
      委無足採，其犯行堪予認定。
二、被告以一放火之犯意，先後點燃瓦斯二次，乃行為之接續，係屬接續犯，應僅成
    立一個放火罪。核被告放火燒燬現供人使用之住宅未遂，所為係犯刑法第一百七
    十三條第三項、第一項之罪。被告已著手實施放火行為，尚未達燒燬現供人使用
    之住宅程度，為未遂犯，未生危害之結果，依刑法第二十六條前段之規定減輕其
    刑。又本罪情輕法重，科以法定最輕之刑仍有過重之虞，依刑法第五十九條再減
    輕至法定刑以下之刑，爰審酌被告犯罪之動機係因謀職無著心生自殺之念、經濟
    不景氣所受之刺激、手段不當、智識程度不高、尚未生危害及犯罪後之態度坦承
    犯行，請求本院給予自新機會，又考量其係單親家庭，無自用房舍，現所租之屋
    ，狹小，租金每月五千元，已積欠數月，母親亦無工作，其兄係中度智障到處流
    浪無所事事，此有被告所提之智障手冊及戶口謄本各一件附卷可稽，可見其一家
    坎坷等一切情狀，從輕量處如主文所示之刑，以資懲儆。又被告前未曾受有期徒
    刑以上刑之宣告，有台灣台南地方法院檢察署刑案資料查註紀錄表及臺灣高等法
    院被告全國前案紀錄表在卷可憑，素行良好，本次犯行動機意在自殺，且事後深
    表悔悟請求原諒，其經此教訓後，應知所警惕，信無再犯之虞，本院因認所宣告
    之刑以暫不執行為適當，併諭知緩刑伍年，以勵自新。
三、扣案之打火機一個，係供犯罪所用之物且屬被告所有，業據被告供承在卷，依刑
    法第三十八條第一項第二款宣告沒收。另瓦斯桶一個，現扣於立人派出所，並非
    專供本件犯罪之用，且係被告母親所有，自不宜沒收，併此敘明。
據上論斷，應依刑事訴訟法第二百九十九條第一項前段，刑法第一百七十三條第三項
、第一項、第三十八條第一項第二款、第二十六條前段、第五十九條、第七十四條第
一款，判決如主文。
本案經檢察官陳建宏到庭執行職務。
中    華    民    國      九十二    年      三        月      五        日
                              臺灣臺南地方法院刑事第二庭
                                      法  官 侯  明  正
右正本證明與原本無異
如不服本判決應於送達後十日內向本院提出上訴狀
                                      書記官 王  惠  珠
中    華    民    國      九十二    年      三        月      五        日
附錄本案論罪科刑法條全文：
刑法第一百七十三條第一、三項：
    放火燒燬現供人使用之住宅或現有人所在之建築物、礦坑、火車、電車或其他供
    水、陸、空公眾運輸之舟、車、航空機者，處無期徒刑或七年以上有期徒刑。
    第一項之未遂犯，罰之。


司法院資訊處製作；財團法人民間司法改革基金會備份。
